【裁判字號】    99,訴緝,81
【裁判日期】    991112
【裁判案由】    毒品危害防制條例
【裁判全文】
臺灣桃園地方法院刑事判決              99年度訴緝字第81號
公  訴  人  臺灣桃園地方法院檢察署檢察官
被      告  乙○○
指定辯護人  本院公設辯護人彭詩雯
上列被告因毒品危害防制條例案件，經檢察官提起公訴（98年度
偵字第3388號），本院判決如下：
    主  文
乙○○販賣第二級毒品，處有期徒刑捌年。扣案如附表二所示之
甲基安非他命均沒收銷燬；扣案如附表三所示之空包裝袋均沒收
；販賣甲基安非他命所得現金新臺幣壹仟元沒收，如全部或一部
不能沒收時，以其財產抵償之。
    事  實
一、乙○○明知甲基安非他命係毒品危害防制條例所列管之第二
    級毒品，依法不得販賣或持有，於民國98年1月27日晚間11
    時22分許至11時24分許間，在其桃園縣新屋鄉埔頂村10鄰12
    之3號當時租屋處，接獲友人甲○○來電稱欲前往該址，俟
    甲○○到達該址表示欲向其索取甲基安非他命後，竟萌生販
    賣甲基安非他命營利之犯意，遂向甲○○收取現金新臺幣（
    下同）1千元作為對價，於98年1月28日凌晨某時，將如附表
    一編號所示之甲基安非他命販賣予甲○○，藉此賺取不詳
    價差。甲○○離開該址後，旋將前開甲基安非他命隨身攜帶
    ，於98年1月28日中午11時許，在桃園縣新屋鄉○○村○鄰○
    ○道路九斗橋旁，為警查獲甲○○持有前開購得之甲基安非
    他命予以扣案，經警循線查悉上情，並自乙○○前開租屋處
    扣得如附表一編號至及附表二、三所示之物。
二、案經桃園縣政府警察局楊梅分局報請臺灣桃園地方法院檢察
    署檢察官偵查起訴。
    理  由
壹、證據能力
    按被告以外之人於偵查中向檢察官所為之陳述，除顯有不可
    信之情況者外，得為證據，刑事訴訟法第159條之1第2項定
    有明文。此乃因檢察官訊問證人、鑑定人等被告以外之人時
    ，均能遵守法律規定而不致違法取證，並令具結，可信性極
    高，為兼顧理論與實務而設，則被告、辯護人如主張證人於
    偵查中所為證言有顯不可信之例外情形者，當負舉證責任，
    否則，被告以外之人向檢察官所為之陳述，檢察官無庸另為
    證明具備可信性，原則上本得作為認定犯罪之證據。查證人
    甲○○於偵查中經具結後向檢察官所為之陳述，被告乙○○
    及其辯護人皆未指出且證明該證人之證言有何顯不可信之情
    況，復經辯護人於本院審理中已對該證人進行詰問，足以保
    障被告詰問權之行使，依首揭規定之旨，自不因係傳聞而無
    證據能力。
貳、實體認定
一、訊據被告固坦承甲○○曾以電話聯絡後，再行到達上開租屋
    處，並於甲○○離開不久後，其便為警查獲扣得如附表一編
    號至及附表二、三所示之物等情不諱（見本院98年度訴
    字第1034號卷第27頁背面至第28頁、本院99年度訴緝字第12
    號卷第49頁背面至第50頁），惟矢口否認有何販賣甲基安非
    他命營利之犯行，辯稱：甲○○在前往伊上開租屋處前，即
    已飲酒導致意識恍惚，所述毒品交易過程全係出於杜撰編造
    ，且伊與甲○○間存有金錢借貸糾紛，甲○○係設詞構陷向
    伊購毒云云。經查：
  (一)甲○○於98年1月27日傍晚11時22分許至11時24分許間，先
    行撥打電話聯繫被告，始至上開租屋處去與被告見面等情，
    除經被告供承在卷業如前述外，尚有被告之行動電話雙向通
    聯紀錄可憑（見臺灣桃園地方法院檢察署98年度偵字第3388
    號卷第93頁），且於98年1月27日傍晚11時24分許至12時許
    間，甲○○到達上開租屋處表示欲向被告索取甲基安非他命
    後，被告遂向甲○○收取現金1千元作為交易對價，於翌日
    凌晨某時，被告即將如附表一編號所示之甲基安非他命販
    賣予甲○○等情，業據證人甲○○於檢察官偵訊時證述詳盡
    （見臺灣桃園地方法院檢察署98年度偵字第3388號卷第85頁
    ）。至證人甲○○所敘上情，雖與被告於本院準備程序時所
    稱：甲○○到達上開租屋處之時點係98年1月28日晚間某時
    而非同年月27日晚間某時云云（見本院98年度訴字第1034號
    卷第27頁背面、本院99年度訴緝字第12號卷第49頁背面）稍
    有出入，惟此僅需細核證人甲○○係於離開上開租屋處後之
    98年1月28日中午11時許為警查獲，即可得知甲○○係於98
    年1月27日晚間便已到達上開租屋處，甚至應無甲○○為警
    查獲持有毒品在先而後才向被告購買毒品之可能，顯見本案
    交易之確切時間應以證人甲○○於檢察官偵訊時所述較為可
    採。參以證人甲○○係就交易經過及自身經歷詳為說明，要
    非抽象概括之含混敷衍態樣，況其對甲基安非他命交易之包
    數、代價、聯繫購毒過程等項細節，均為具體明確之陳述，
    洵值採信。再者，證人甲○○於檢察官偵訊時原曾作出袒護
    被告之證詞，此有本院99年5月5日勘驗筆錄可憑（見本院99
    年度訴緝字第12號卷第114-116頁），倘若為圖構陷被告，
    為何卻願隱瞞被告販毒之事，直到經檢察官不斷剖詢詳情才
    全盤揭露被告販毒內幕，細核證人甲○○該段問答歷程情狀
    ，全非被告所稱證人甲○○係因金錢糾紛導致挾怨坑害之情
    。又就被告與甲○○間究竟有無設詞構陷之緣由一節，被告
    先稱兩人全無金錢往來、恩怨糾紛等語（見本院98年度訴字
    第1034號卷第28頁），嗣經緝獲到案後，被告則對有無金錢
    糾紛一事說詞反覆，忽稱伊向甲○○借款2千元未還云云、
    忽稱其實未具金錢往來關係云云（見本院99年度訴緝字第81
    號卷第19頁），前後情節歧異致難採信所辯證人甲○○存有
    報復金錢糾紛之坑害動機。至證人甲○○於本院審理時雖圖
    遮掩被告販賣毒品之行為，改稱：伊係為求安全，始從伊自
    宅隨身攜帶如附表一編號所示之甲基安非他命前往上開租
    屋處，迄至為警查獲時仍未施用云云（見本院99年度訴緝字
    第81號卷第35頁背面），然證人甲○○既未有即時施用之需
    求，除非係於購得毒品返家途中，否則有何必要隨身攜帶徒
    增遭警盤查發現之風險？證人甲○○另就附和被告所述金錢
    糾紛一節，無法合理解釋何以自陳糾紛之金額、債務關係竟
    與被告陳稱內容相差極鉅，反倒呈現難為被告圓謊之情，是
    以證人甲○○於檢察官偵訊時無奈揭露被告販毒經過之言較
    值信實，從而難以證人甲○○於本院審理時迴護被告方未道
    出實情之虛偽陳述，逕自執為有利於被告之認定。
  (二)承上證據及論述，足見被告確有於上揭時間、地點，以1千
    元價格，販賣如附表一編號所示之甲基安非他命予甲○○
    之事實，應堪認定。
二、本案縱乏證據證明被告取得甲基安非他命之價格及數量，致
    無從比較被告販賣予甲○○之價差，惟衡諸毒品危害人體健
    康至深且鉅，又為社會治安之禍源，政府近年來對販賣毒品
    非但定有重法處罰，並迭經檢警憲調等治安機關嚴厲查緝，
    價格昂貴且得來不易，被告若非出於牟利並確實有利可圖，
    斷無甘冒刑罰重罪之危險，以1千元價格，販賣甲基安非他
    命予甲○○，顯見被告係出於營利之意圖，並已賺得不詳價
    差，自係基於營利之意圖而販賣，被告飾詞所辯上情，自無
    可採。綜上所述，本案事證明確，被告犯行堪以認定。
三、被告行為後，毒品危害防制條例第4條業於98年5月20日修正
    公布，並於98年5月22日起施行（司法院98年6月29日院台廳
    刑一字第0980014643號函意旨參照），同條例第4條第2項販
    賣第二級毒品罪之法定刑罰金部分既有修正提高，經比較修
    正前後之規定，以舊法對被告較為有利，故應適用修正前之
    規定。
四、甲基安非他命係毒品危害防制條例第2條第2項第2款所列管
    之第二級毒品，核被告所為，係犯修正前毒品危害防制條例
    第4條第2項之販賣第二級毒品罪。被告販賣甲基安非他命前
    後持有之低度行為，應為販賣之高度行為所吸收，不另論罪
    。爰審酌被告正值青壯，本當腳踏實地開創個人前程，卻無
    自制能力難以抵抗外界誘惑，漠視毒品氾濫之危害性，竟將
    毒品售與相識友人，而對社會治安危害非淺，在客觀上尚難
    引起一般同情，惟念被告販賣甲基安非他命之價格為1千元
    、且非鉅量販賣，誠未造成嚴重毒害之擴散，獲利又有限，
    兼衡其之素行、智識程度及生活狀況等一切情狀，量處如主
    文所示之刑，以示懲儆。按毒品危害防制條例第18條第1項
    前段規定應予沒收銷燬之第一、二級毒品，以查獲之毒品為
    限，所稱查獲之毒品，係指犯人被查獲之毒品而言，自不包
    括販賣完成交付他人之毒品在內（最高法院96年度台上字第
    6658號、97年度台上字第2780號、第3124號、98年度台上字
    第1223號判決意旨參照）。扣案如附表一編號所示之甲基
    安非他命，已因販賣完成而交付甲○○，即屬甲○○所有，
    便非被告被查獲之毒品，揆諸前揭最高法院判決見解，該毒
    品自應於甲○○所犯持有或施用毒品之他案判決中宣告沒收
    銷燬，本案爰不予宣告沒收銷燬；扣案如附表一編號所示
    之海洛因，亦應於被告另案持有或施用海洛因案中依法處理
    ，尚無從於本案中宣告沒收銷燬；扣案如附表一編號至
    所示之物，業據被告陳明均與本案犯罪無關（見本院99年度
    訴緝字第12號卷第50頁），自不得於本案併為沒收之諭知；
    扣案如附表二所示之甲基安非他命，經送鑑定結果，確含甲
    基安非他命成分，共14包，合計驗前淨重2.6569公克、驗餘
    淨重2.6376公克，此有憲兵司令部刑事鑑識中心98年8月17
    日憲直刑鑑字第0980001411號鑑定書可考（見本院98年度審
    訴字第2173號卷第18頁），則該毒品應依毒品危害防制條例
    第18條第1項規定諭知沒收銷燬；扣案如附表三所示之空包
    裝袋，皆為被告所有，用於貯存如附表二所示之甲基安非他
    命以防裸露或潮濕，均係供作犯罪所用之物，況送鑑定時可
    將空包裝袋與前開甲基安非他命分別秤重，顯見兩者尚無難
    以析離關係，應依同條例第19條第1項規定宣告沒收。至被
    告販賣甲基安非他命所得之現金1千元，固未扣案，仍應依
    毒品危害防制條例第19條第1項規定宣告沒收，如全部或一
    部不能沒收時，以其財產抵償之。
據上論斷，應依刑事訴訟法第299條第1項前段，修正前毒品危害
防制條例第4條第2項，毒品危害防制條例第18條第1項前段、第
19條第1項，刑法第2條第1項前段、第11條，判決如主文。
本案經檢察官陳立儒到庭執行職務。
中    華    民    國    99    年    11    月    12    日
                  刑事第一庭  審判長法  官  曾家貽
                                    法  官  林虹翔
                                    法  官  俞力華
以上正本證明與原本無異。
如不服本判決應於收受判決後10日內向本院提出上訴書狀，並應
敘述具體理由。其未敘述上訴理由者，應於上訴期間屆滿後20日
內向本院補提理由書( 均須按他造當事人之人數附繕本) 「切勿
逕送上級法院」。
                                    書記官  資念婷
中    華    民    國    99    年    11    月    23    日
附表一：本院不予沒收之扣案物
┌──┬───────────────────────────────┐
│編號│物                  品                  名                  稱│
├──┼───────────────────────────────┤
│  │甲基安非他命顆粒1包（驗前毛重0.32公克、驗餘毛重0.31公克）     │
├──┼───────────────────────────────┤
│  │疑似海洛因11包（驗前毛重4.9公克）                             │
├──┼───────────────────────────────┤
│  │安非他命吸食器1組                                             │
├──┼───────────────────────────────┤
│  │電子磅秤1臺                                                   │
├──┼───────────────────────────────┤
│  │空夾鏈袋31只                                                  │
├──┼───────────────────────────────┤
│  │分裝杓1只                                                     │
└──┴───────────────────────────────┘
附表二：本院諭知沒收銷燬之扣案物
┌──────────────────────────────────┐
│物                    品                    名                    稱│
├──────────────────────────────────┤
│甲基安非他命顆粒14包（合計驗前淨重2.6569公克、驗餘淨重2.6376公克）  │
└──────────────────────────────────┘
附表三：本院諭知沒收之扣案物
┌──────────────────────────────────┐
│物                    品                    名                    稱│
├──────────────────────────────────┤
│貯存如附表二所示甲基安非他命之空包裝袋14只                          │
└──────────────────────────────────┘
附錄本案論罪科刑法條
修正前毒品危害防制條例第4條
（販運製造毒品罪）
製造、運輸、販賣第一級毒品者，處死刑或無期徒刑；處無期徒
刑者，得併科新臺幣1千萬元以下罰金。
製造、運輸、販賣第二級毒品者，處無期徒刑或7年以上有期徒
刑，得併科新臺幣700萬元以下罰金。
製造、運輸、販賣第三級毒品者，處5年以上有期徒刑，得併科
新臺幣500萬元以下罰金。
製造、運輸、販賣第四級毒品者，處3年以上10年以下有期徒刑
，得併科新臺幣300萬元以下罰金。
製造、運輸、販賣專供製造或施用毒品之器具者，處1年以上7年
以下有期徒刑，得併科新臺幣100萬元以下罰金。
前5項之未遂犯罰之。

司法院資訊處製作；財團法人民間司法改革基金會備份。
